【裁判字號】    98,上訴,1548
【裁判日期】    980707
【裁判案由】    強盜等
【裁判全文】
臺灣高等法院刑事判決                98年度上訴字第1548號
上  訴  人  臺灣板橋地方法院檢察署檢察官
上  訴  人
即  被  告  乙○○
                    （另案於臺灣臺北監獄臺北分監執行中）
選任辯護人  陳雅萍律師
上  訴  人
即  被  告  甲○○
                    號
                    （另案於臺灣雲林第二監獄執行中）
選任辯護人  粘舜權律師
            吳茂榕律師
上列上訴人等因被告等強盜等案件，不服臺灣板橋地方法院97年
度訴字第2753號，中華民國98年2月12日第一審判決（起訴案號
：臺灣板橋地方法院檢察署96年度偵字第11109號），提起上訴
，本院判決如下：
    主  文
上訴駁回。
    事  實
一、(一)乙○○前曾於民國81年間因恐嚇等案件，經臺灣臺北地方
    法院以81年度訴字第2434號分別判處有期徒刑1年2月、7月
    、5月，定執行刑為有期徒刑2年確定；又於81年間因強盜案
    件，經臺灣板橋地方法院以83年度訴緝字第244號判處有期
    徒刑5年2月，嗣因上訴經本院以84年度上訴字第1334號判決
    上訴駁回，並經最高法院以85年度台上字第113號判決上訴
    駁回確定，上開數罪經本院裁定定應執行刑為有期徒刑7年2
    月確定，乙○○入監執行於87年6月16日假釋出監付保護管
    束，嗣復經撤銷假釋，應執行殘刑有期徒刑3年4月4日，於
    92年4月26日縮刑期滿執行完畢；復於94年間因施用第二級
    毒品案件，經臺灣板橋地方法院以94年度簡字第4634號判處
    有期徒刑6月確定，於95年2月10日易科罰金執行完畢。(二)甲○○前曾於90年間因施用第一級、第二級毒品案件，經臺灣
    板橋地方法院以89年度訴字第2167號分別判處有期徒刑8月
    、6月，並定執行刑為有期徒刑1年確定；復因贓物案件，經
    臺灣板橋地方法院以91年度簡字第276號判處有期徒刑3月確
    定，上開三罪經臺灣板橋地方法院裁定定應執行刑為有期徒
    刑1年2月確定；又於91年間因施用第一級毒品案件，經本院
    以92年度上訴字第858號判處有期徒刑10月確定；復於同年
    間因竊盜案件，經本院以92年度上易字第270號判處有期徒
    刑10月確定；再於同年間因偽造印文案件，經臺灣板橋地方
    法院以92年度簡字第394號判處有期徒刑4月確定，上開三罪
    經臺灣板橋地方法院裁定定應執行刑為有期徒刑1年10月確
    定，與上揭裁定有期徒刑之1年2月接續執行，於95年3月10
    日假釋出監付保護管束，於95年8月9日假釋期滿未經撤銷，
    視為執行完畢。
二、詎乙○○（綽號「阿狗」）、甲○○猶不知悔改，因甲○○
    懷疑乙○○所介紹為其搬家之友人丙○○（綽號「金毛」）
    於96年5月初某日至其位於臺北縣板橋市○○路之租處竊取
    電腦、冷氣、液晶螢幕等財物，遂於96年5月7日上午7時48
    分許起連續撥打數通電話予乙○○，要求乙○○為其找出丙○○加以質問，適丙○○於同日上午8時58分許撥打電話予
    乙○○，乙○○即要丙○○前來己○○位於臺北縣樹林市○○街155號3樓住處見面。丙○○依約於同日上午10時許抵達
    上址後，甲○○並於同日上午11時許趕赴該處，乙○○、甲○○竟夥同真實姓名年籍不詳綽號「阿明」之成年男子，共
    同基於剝奪他人行動自由之犯意聯絡，先由甲○○質問丙○○有無竊取財物，並要求交代其等所認定之共犯即綽號「阿
    文」庚○○之行，因丙○○否認且不願配合，甲○○即徒
    手、「阿明」則持瓦斯瓶之方式毆打丙○○之頭部及身體，
    致丙○○受有頭部及臉部挫傷併臉頰紅腫、鼻挫傷併紅腫及
    擦傷、背挫傷、雙側前臂挫傷併擦傷、紅腫、雙側手擦傷、
    右膝擦傷等傷害（傷害部分業經丙○○撤回告訴，詳後述）
    。「阿明」復先後以衣服、狗鍊及膠帶綑綁丙○○之雙手控
    制其行動，甲○○並拿出無殺傷力之手槍1把（未扣案）抵
    住丙○○，恫嚇丙○○以逼問庚○○之行，致丙○○不敢
    再行抗拒掙脫，而依指示撥打電話予庚○○，惟均聯繫不到
    ，嗣於同日下午3時許，適庚○○撥打電話予丙○○，始知
    庚○○所在處所係臺北縣板橋市○○路276號2樓綽號「小黑
    」之住處，「阿明」即解開丙○○手上之狗鍊、衣服，將雙
    手僅遭膠帶綑綁之丙○○強押進入乙○○所駕駛之車號ET-0
    596號自小客車，由乙○○駕車搭載丙○○及「阿明」，甲○○則自行駕車尾隨在後，令丙○○帶同其3人前往上開綽
    號「小黑」之住處找出庚○○，而以此等方式，共同剝奪丙○○之行動自由。嗣乙○○、「阿明」及丙○○到達上開綽
    號「小黑」住處門外按門鈴，庚○○前來開門時，丙○○乃
    趁隙自2樓樓梯間跳往1樓欲逃離現場，惟適見進入該址1樓
    大門之甲○○阻止其離去，雙方即發生拉扯，丙○○在推開
    甲○○後，迅速跑離大門，於轉頭察看時，因驚見甲○○追
    躡在後並欲拿出上開無殺傷力之手槍1把，旋沿途高喊「救
    命」等語，甲○○見狀始不再追躡。嗣經丙○○報警處理，
    經警於同年5月10日晚上6時30分許，在乙○○位於臺北縣板
    橋市○○路○段188巷11弄56號3樓住處，扣得丙○○所有之
    手機1支，而循線查悉上情。
三、案經丙○○訴由臺北縣政府警察局樹林分局報告臺灣板橋地
    方法院檢察署檢察官偵查起訴。
    理  由
壹、程序方面：
一、本件證人即告訴人丙○○在警詢時之指述，係屬審判外之陳
    述，辯護人對此有所爭執，且證人丙○○於警詢就被告乙○○有無參與毆打、丙○○手機及背包有無遭強盜等節之指訴
    ，核與其於偵訊、原審之證述情節並不相符，本院斟酌證人
    丙○○於警詢時曾有指認犯嫌錯誤之情事（指認陳裕祥為乙○○），且其與被告2人因行竊爭議及本案犯行而存有嫌隙
    ，於事發之初，顯有誇大之情，公訴人亦未主張其警詢陳述
    有何例外得為證據之情形，依刑事訴訟法第159條第1項規定
    ，應認無證據能力。
二、被告乙○○、甲○○警詢、偵訊之供述，敘及個人之犯罪情
    節部分，為其等本人之陳述，無傳聞法則之適用，具有證據
    能力；其等於警詢、偵訊中敘及同案被告之部分，雖係屬被
    告以外之人於審判外之陳述，被告甲○○、乙○○及其等辯
    護人均未於本院言詞辯論終結前聲明異議，依刑事訴訟法第
    159條之5第2項、第1項規定，視為同意作為證據。且經本院
    審酌上開各該證據，核無非出於自由意願而為陳述或遭違法
    取證及顯有不可信之情況，亦無證據力明顯過低之情形，被
    告乙○○、甲○○均已於原審具結接受詰問，已保障被告2
    人於訴訟上之程序權。復經原審及本院於審判期日就上開證
    據進行調查、辯論，應認均有證據能力。況且被告乙○○於
    警詢、偵查初訊陳述時距本案發生時間較近，記憶清晰，較
    不易匿飾及衡量其與被告甲○○間之利害關係，其並就案發
    當日被告甲○○如何持無殺傷力之手槍抵住丙○○、被告甲○○如何與「阿明」共同毆打丙○○、丙○○的雙手遭膠帶
    綑綁等節，均已描述詳細具體，核與證人丙○○之證詞相符
    ，相較被告乙○○嗣於原審否認被告甲○○有帶無殺傷力之
    手槍，改稱：是警察說甲○○有帶槍，當時甲○○手受傷有
    包起來，伊以為有槍才這樣說，丙○○只有其中一隻手放在
    膠帶的圈圈裡云云，不僅與警詢、偵查初訊之陳述不一，且
    距案發時間已久，其並已閱覽卷證，深知於本案審判之利害
    關係，是其警詢、偵查初訊時之客觀情狀，較諸審判中為證
    人時之供述，具有較為可信之特別情狀，是被告乙○○於警
    詢、偵查初訊時之陳述，實為證明其與被告甲○○犯罪存否
    所必要，依刑事訴訟法第159條之2規定確有證據能力。
三、證人庚○○、丙○○於偵訊時之證詞，被告2人及辯護人均
    未於本院言詞辯論終結前聲明異議，依刑事訴訟法第159條
    之5第2項、第1項規定，視為同意作為證據，本院並審酌上
    揭證人於偵訊之證詞均經具結，合於法定要件，且該筆錄作
    成之情況，並無顯不可信之情況，係屬適當，應均有證據能
    力。
四、本院下列所引用卷內之文書證據、證物之證據能力部分，並
    無證據證明係公務員違背法定程序所取得，且檢察官、被告
    2人及辯護人於本院亦均未主張排除下列文書證據、證物之
    證據能力，且迄本院言詞辯論終結前均未表示異議，本院審
    酌前揭文書證據、證物並非公務員違背法定程序所取得，亦
    無顯有不可信之情況，依刑事訴訟法第158條之4反面解釋及
    第159條之4之規定，應認均有證據能力。
貳、實體方面：
一、訊據上訴人即被告乙○○、甲○○均矢口否認有妨害自由之
    犯行，被告乙○○辯稱：當天是丙○○自己打電話給伊說他
    有「好康的」要給伊，他就自己到樹林市○○街155號3樓己○○住處，丙○○到達時，只有伊1人在該處，丙○○拿了
    1台液晶螢幕說要賣給伊，伊就問他東西是不是甲○○的，
    因為伊有叫丙○○去幫甲○○搬家，結果他把甲○○的東西
    通通搬走賣掉，後來甲○○和綽號「阿明」的人過來，因為
    他們要跟己○○商討修車的事，甲○○看到液晶螢幕就說是
    他的，並問丙○○為什麼搬他的東西，伊當時在房間內沒有
    看到甲○○和「阿明」打丙○○，伊也沒有拿丙○○身上的
    東西，東西都是放在己○○住處沒有人拿，伊亦無強押丙○○到板橋市○○路276號2樓，是丙○○說東西是庚○○搬走
    的，要帶伊等過去當面對質，丙○○就拜託伊開車載他過去
    ，伊才開車搭載丙○○和「阿明」，丙○○先去按電鈴，伊
    去停車，門開的時候，丙○○趁伊和庚○○在說話的時候就
    跑掉了，丙○○跑走後在樓下發生何事伊不清楚云云；被告
    甲○○辯稱：當天是乙○○打電話給伊，叫伊過去己○○住
    處，伊不是跟「阿明」一起過去，是「阿明」先到，伊並不
    認識「阿明」，不知道「阿明」為什麼會過去，伊並沒有拿
    手槍，也沒有打丙○○或綁他的手，伊只有跟丙○○吵架，
    因丙○○到伊家裡偷東西，伊叫他把東西還給伊，但丙○○
    說東西在庚○○那邊，伊沒有拿丙○○的PDA手機和背包，
    「阿明」有沒有打丙○○伊不清楚，伊和丙○○在房間談判
    時，乙○○有進來一下，伊等並沒有強押丙○○去臺北縣板
    橋市○○路276號2樓找庚○○，伊是自己開自小客車過去，
    伊去該處按電鈴時，門一打開丙○○就衝出來把伊撞倒，人
    就跑掉了云云。
二、經查：
  (一)上揭事實，業經證人丙○○迭於偵訊時證稱：當日早上乙○○叫伊去找「阿偉」拿1台電腦螢幕到樹林啟智街，該址當
    時有乙○○及「阿明」，之後甲○○就來了，叫伊把庚○○
    交出來，但伊不知道庚○○在那裡，電話也打不通，甲○○
    說伊把庚○○藏起來，就開始對伊拳打腳踢，並亮出1支銀
    色的槍，「阿明」則拿瓦斯瓶敲伊頭部，叫伊再打電話給庚○○，但電話還是不通，甲○○跟「阿明」就一直打伊，伊
    被打時乙○○有在旁邊看，甲○○跟「阿明」並用衣服、透
    明膠帶、狗鍊將伊雙手綁在身後。之後等到下午2、3時，庚○○打電話給伊，甲○○拿伊的手機按擴音，庚○○說他人
    在板橋重慶路，叫伊過去，甲○○、乙○○及「阿明」就把
    伊押上乙○○的車，由乙○○開車，甲○○自己也開車，到
    了板橋重慶路，伊與乙○○、「阿明」先上樓，進屋前伊趁
    機拔腿就跑，到1樓時遇見甲○○，跟甲○○起爭執，甲○○又亮出一把槍，伊就趕快逃跑並高喊救命（偵卷第142至
    144頁）；於原審證稱：當日係伊先打電話給乙○○問伊人
    在哪裡，並叫伊先去找「阿成」拿台液晶螢幕再去樹林啟智
    街找他，伊到達啟智街該址時，乙○○和「阿明」已在屋內
    ，甲○○大約5到10分鐘後到，甲○○到了就問伊，有無搬
    走他的東西，伊說沒有，甲○○就問伊「阿文」在哪裡，伊
    說不知道，伊就和甲○○起爭執並發生拉扯，「阿明」在拉
    扯間拿瓦斯瓶打伊，乙○○及時拉開甲○○和「阿明」，並
    說有話好好講，後來留下伊和甲○○、「阿明」在客房，「
    阿明」趁伊跟甲○○說話時，先用衣服綁住伊的手，見伊好
    像要掙脫，又改用狗鍊和透明膠帶綁住伊的手，綁住後甲○○有亮槍一直問伊「阿文」在哪裡，後來叫伊打電話給「阿
    文」，但「阿文」的電話打不通，到中午時「阿文」自己打
    電話過來說他在「小黑」那裡，伊等就過去「小黑」家，由
    「阿明」押伊坐上乙○○的車，「阿明」和伊坐在後座，由
    乙○○開車，當時伊的手有被膠帶綁住，但沒有拿東西抵住
    伊，在途中伊的手才被鬆開。到了板橋市○○路後，伊和乙○○、「阿明」一起上樓，伊走最前面，他們走後面，上去
    後伊按門鈴，「阿文」來開門，乙○○和「阿明」衝到前面
    要抓「阿文」，伊就從2樓的樓梯跳到1樓的樓梯，在1樓樓
    梯間碰到甲○○，就和甲○○發生拉扯，伊就把甲○○推開
    ，就跑出樓下大門，甲○○有追出一小段路，伊回頭看時看
    到甲○○從包包拿出同一支銀色的槍，有露出手把了，伊就
    大喊有人要殺伊，甲○○就沒再追上來等語（原審卷第205
    至216頁）。核與被告乙○○在警詢時供稱：當日係丙○○
    打電話給伊，問伊人在何處，他就過來找伊，甲○○也有過
    來，是因為他為他的東西是否被丙○○搬走了而來碰面，而
    「阿明」是甲○○的朋友，伊不太認識，甲○○和「阿明」
    有詢問丙○○有無搬走甲○○的東西，甲○○與「阿明」有
    毆打丙○○，甲○○並持手槍抵住丙○○要他說實話，伊有
    看到丙○○的雙手被膠帶綁住，但伊不知道是何人綁的，後
    來伊有駕車載丙○○和「阿明」去找「阿文」，當時伊、「
    阿明」和丙○○一起上樓去找「阿文」，在「阿文」開門時
    ，丙○○突然心生畏懼從樓梯間跳到1樓，在樓下的情形伊
    不清楚，甲○○事後有告訴伊丙○○邊跑邊喊救命（偵卷第
    8至13頁）；於偵訊時陳稱：當日丙○○說要賣一台液晶電
    視給伊，丙○○拿到樹林啟智街給伊，他說他沒有偷甲○○
    物品，伊才叫甲○○過來，甲○○有拿一把槍枝指著丙○○
    ，伊要他們好好說，後來丙○○要伊開車去板橋市○○路找
    庚○○等語之情節大致相符（偵卷第56、57），堪信為真實
    。
  (二)被告乙○○之辯護人雖主張證人丙○○就偵訊時稱向「阿
    偉」拿液晶螢幕，於原審則稱向「阿成」拿液晶螢幕；於
    偵訊時稱乙○○在伊被打時在旁邊看，於原審時稱乙○○不
    在旁邊；於偵訊時稱甲○○來了之後對伊拳打腳踢後亮出
    手槍，原審時稱「阿明」綁住雙手後，甲○○亮出手槍等節
    ，有前後不一之情形，而認證人丙○○之證詞不堪採信云云
    。惟告訴人、證人之陳述有部分前後不符，或相互間有所歧
    異時，究竟何者為可採，法院仍得本其自由心證予以斟酌，
    非謂一有不符或矛盾，即應認其全部均為不可採信；尤其關
    於行為動機、手段及結果等之細節方面，告訴人之指陳，難
    免故予誇大，證人之證言，有時亦有予渲染之可能；然其基
    本事實之陳述，若果與真實性無礙時，則仍非不得予以採信
    （最高法院74年台上字第1599號判例要旨可參）。證人丙○○就上揭細節雖有不一致之陳述，然其就被告甲○○、「阿
    明」有對其毆打、綑綁其雙手、持手槍對其抵住、強押其上
    車等妨害自由之基本事實，始終為一致之證述，並與被告乙○○於警詢上揭所述大致相符，加以案發時距證人丙○○偵
    訊時約隔僅3個月，惟距原審證述時已隔約1年7月，縱有若
    干細節事項記憶不清或錯漏之處，亦在所難免，惟無礙於本
    件被告2人與「阿明」有無共同涉犯上揭妨害自由犯行之認
    定。何況，證人丙○○於原審係證稱：「阿明」在打伊時，
    乙○○有看到等語（原審卷第216頁），並非辯護人所稱丙○○被打時乙○○不在旁邊，辯護人此部分容有誤認。故揆
    諸上揭判例意旨，證人丙○○之證詞尚非全部不得予以採信
    ，辯護人上揭主張，實無足採。
  (三)被告乙○○嗣於原審雖改稱：伊在警詢時及偵查中會說有看
    到甲○○拿1支手槍，是因為丙○○跟警察說甲○○有帶槍
    ，且因甲○○當時手受傷整隻手包起來，伊以為是槍才這樣
    說，又伊進去房間叫他們不要大小聲時，有看到丙○○的雙
    手疊在一起，其中一隻手放在膠帶的圈圈裡云云。然查被告
    乙○○在警詢時對於丙○○在警詢時之指述，並非全然附和
    其詞，且有無持槍，焉有可能與受傷包紮有所誤認，何況丙○○在正常狀況下，何以需將手放進所謂膠帶圈圈裡？是被
    告乙○○前開證述，顯與事理相悖，委不足採。
  (四)再者，觀諸被告乙○○所使用之門號0000000000號行動電話
    通聯紀錄顯示（偵卷第83至90頁），自96年5月7日上午7時
    50分許起至同日下午3時18分許，其行動電話基地台位置均
    係在臺北縣樹林市○○路351號7樓頂，顯見該段期間內，被
    告乙○○之所在位置即係在臺北縣樹林市○○街155號3樓己○○之住處；又被告甲○○所使用之門號0000000000號行動
    電話通聯紀錄顯示（偵卷第78至80頁），其自96年5月7日上
    午7時48分起即連續撥打數通電話予被告乙○○（即門號000
    0000000號），嗣於同日10時56分許尚撥打電話予乙○○，
    顯見其2人當時尚未碰面，而被告甲○○所使用之上開行動
    電話基地台之位置自同日上午11時23分許起至同日下午3時
    27分許即在臺北縣樹林市○○路347號6樓樓頂，足認被告甲○○應係於96年5月7日上午10時56分許至同日11時23分之間
    ，到達己○○上揭住處，迄至同日下午3時27分許，被告乙○○方以門號0000000000號撥打門號0000000000號予被告甲○○，顯見大約於該時點，其2人始離開己○○上揭住處。
    再由證人丙○○所使用之門號0000000000號行動電話通聯紀
    錄所示（偵卷第75至77頁），其於96年5月7日上午8時58分
    撥打電話予被告乙○○（即門號0000000000號），嗣於同日
    上午9時56分許亦撥打電話予被告乙○○，顯見其2人當時尚
    未碰面，而證人丙○○所使用之上開行動電話基地台之位置
    自同日上午9時56分許起至同日下午3時13分許止均在臺北縣
    樹林市○○路347號6樓樓頂，足認證人丙○○應係於同日上
    午9時56分許後數分鐘即到達己○○上揭住處，迄至同日約
    下午3時許始離開上址，此有遠傳電信股份有限公司雙向通
    聯紀錄、中華電信股份有限公司雙向通聯紀錄等件在卷可稽
    。顯見證人丙○○應係先於被告甲○○到達己○○上揭住處
    ，則證人己○○在偵訊時證稱：甲○○在伊離開家前就在伊
    家裡云云（偵卷第113頁），在原審復稱：伊在下樓時碰到
    甲○○，當時「金毛」、「阿明」還沒有到云云（原審卷第
    191頁），均不足採。而由證人己○○於原審證稱：伊有看
    過甲○○和「阿明」，但2人都不算認識等語（原審卷第191
    頁），顯見其應係將被告甲○○和「阿明」2人誤認所致。
    是公訴人起訴事實認「先由乙○○撥打電話予丙○○要求其
    前往己○○位於臺北縣樹林市○○街155號3樓住處，嗣丙○○於同日10時30分許到達上址後，甲○○隨即以疑似手槍之
    不明物品（未扣案）從後抵住丙○○以控制其行動」等情，
    均顯與事實不符，而有未洽之處。
  (五)按刑法以非法方法剝奪人之行動自由罪，係指無權之人，於
    私行拘禁外，將被害人置於自己實力支配之下妨害其行動自
    由者而言。所謂非法方法，當包括強暴、脅迫、恐嚇等足以
    剝奪他人行動自由之情形在內。又共同正犯間，非僅就其自
    己實施之行為負其責任，並在犯意聯絡之範圍內，對於他共
    同正犯所實施之行為，亦應共同負責（最高法院32年度上字
    第1905號判例意旨可參）。本件被告乙○○知悉被告甲○○
    有事要質問丙○○，即趁丙○○打電話與其聯絡時，先邀丙○○至己○○住處，隨後並通知被告甲○○，丙○○到場後
    ，未幾即遭嗣後到場之「阿明」、被告甲○○毆打、綑綁雙
    手，並遭被告甲○○持手槍恫嚇逼問庚○○之行，復遭「
    阿明」強押上被告乙○○所駕駛之自小客車，駛往庚○○所
    在處所，是證人丙○○顯遭被告等人以強暴方法拘束其身體
    ，而妨害其行動自由。且被告乙○○、甲○○與綽號「阿明
    」之人間，就上開妨害自由之犯行各有分工，足見其等間有
    犯意聯絡及行為分擔，至為明確。被告乙○○主張被告甲○○、「阿明」在房間內毆打、捆綁丙○○時，其在客廳云云
    ，惟此核與其於警詢時自承目睹丙○○遭毆打、綑綁之陳述
    不符（偵卷第10頁），證人丙○○於原審亦證稱：「阿明」
    在打伊時，乙○○有看到等語（原審卷第216頁），應認被
    告乙○○此部分辯解，僅係事後卸責之詞，無足採信。
  (六)按刑法上之強盜罪，以有為自己或第三人不法所有之意圖為
    構成要件之一，且以其所實施之強暴、脅迫，已達於使人不
    能抗拒之程度為必要。本件證人丙○○固於偵訊時證稱：伊
    到達上開己○○住處後，乙○○、「阿明」就叫伊把身上的
    東西拿出，伊包包及銀色、白色手機各一支都被阿明拿走云
    云（偵卷第143、144頁）；嗣在原審又改證稱：伊手機、鑰
    匙都放在背包裡，伊不知道當日帶了幾支手機，伊只是把背
    包、手機放在己○○上開住處，沒有人拿走。伊一進門就放
    在客房裡，後來去找庚○○時沒有拿走，乙○○、甲○○及
    「阿明」也都沒有拿。在偵查中那樣說是因為乙○○被抓到
    樹林分局時跟伊說後來手機是被「阿明」拿走了，時間過很
    久了，伊今天說的就是實情。伊在偵查中很緊張，沒有記得
    很清楚云云（原審卷第210、211頁）。而參諸前開說明，證
    人丙○○係與被告甲○○間因行竊與否一事存有嫌隙，證人
    丙○○抵達己○○上開住處時，被告甲○○尚未到達該處，
    且依證人丙○○前開指述，在被告甲○○到達之前，爭執未
    起，證人丙○○背包內是否置放有價值之財物不明，則以當
    時之氣氛及狀況觀之，被告乙○○、「阿明」焉有可能在證
    人丙○○一進門時，即喝令其交出背包，是證人丙○○此部
    分在偵訊之上揭證述實難遽予採信。又參以依一般人之習慣
    動作，在進入屋內時即將背包放下，則證人丙○○嗣後因遭
    強押坐上被告乙○○所駕駛之自小客車，而未將背包一併帶
    走，亦與常情無違；再者，依證人丙○○在偵訊及原審之證
    述：在上開己○○住處時，甲○○要求伊撥打電話找出庚○○，但電話都不通，後來庚○○撥打電話給伊，甲○○有拿
    伊手機按擴音，庚○○說他在板橋市○○路等語（偵卷第14
    3頁、原審卷第216頁），顯見證人丙○○在上開己○○住處
    時尚有使用扣案之白色FASHION牌PDA手機。並依證人丙○○
    於偵訊證稱：去板橋市○○路途中他們有帶著伊的手機等語
    （偵卷第143頁），及被告乙○○亦於警詢及原審供稱：伊
    是在伊自小客車之後座地上撿到上開手機，於警方到達時主
    動交出等語（偵卷第12頁、原審卷第267頁），顯然被告乙○○等人應係唯恐找不到庚○○，方將丙○○上揭行動電話
    帶到被告乙○○所駕駛之車上，預為丙○○與庚○○聯絡之
    用，嗣到庚○○所在「小黑」住處時，被告乙○○及「阿明
    」因急於找到庚○○，疏未將該行動電話交還予丙○○，實
    與當時情狀相符，難認被告等人對該行動電話有何不法所有
    之犯意。再者，觀諸丙○○所使用之該支門號0000000000號
    通聯紀錄顯示，在其等離開己○○上開住處後，並無任何撥
    出之使用紀錄得以追蹤，則該支手機若係被告等人強取而得
    ，被告乙○○應無主動交出之必要，是以被告乙○○雖持有
    上開手機，其所為與強盜罪之構成要件尚屬有間。從而，公
    訴人認被告等人有強取告訴人丙○○之背包一個、FASHION
    牌PDA手機一支等財物，而構成強盜罪嫌云云，顯有未洽，
    附此敘明。
  (七)證人庚○○雖於原審證稱：乙○○、丙○○先到伊屋內坐，
    當時丙○○神情看起來怪怪但是是自由行動的，丙○○進門
    後，伊有跟丙○○借電話打給伊朋友，後來伊叫丙○○下樓
    去幫伊買菸及飲料，丙○○下樓沒多，伊就聽到他好像跟甲○○吵架喊得很大聲，之後丙○○沒有再上來，甲○○來到
    門口，伊就跟乙○○、甲○○一起走，因丙○○沒再回來，
    伊將丙○○手機帶到乙○○車上，並以該手機打電話給其女
    友林佳惠0000000000號云云（原審卷第198至202頁），惟此
    核與被告乙○○於警詢所述：「阿文」開門時，丙○○突然
    心生畏懼從樓梯間跳到1樓等語不符（偵卷第11頁），亦與
    證人丙○○於偵訊所述：伊、乙○○與「阿明」到重慶路就
    先上樓，進屋之前，伊趁機拔腿就跑等語有別（偵卷第143
    頁）。況且證人丙○○所使用之0000000000號行動電話通聯
    於96年5月7日當日並無證人庚○○所稱之0000000000號之通
    話紀錄（偵卷第75至77頁），且案發當日該支電話自早上9
    點56分後，所有發話地點均停留在臺北縣樹林市，堪認證人
    庚○○上揭證詞，核與事實不符，不足為有利被告2人之認
    定。另檢察官聲請傳訊證人丙○○，欲證明丙○○究有無把
    手機放在乙○○車上一事，惟此業據證人丙○○於偵訊證稱
    ：去板橋市○○路途中他們有帶著伊的手機等語（偵卷第
    143 頁），故此部分事證已明，無再行傳訊之必要。又被告
    乙○○之辯護人雖聲請傳訊證人戊○○，欲證明被告乙○○
    因阻止丙○○與其乾妹交往，丙○○懷恨在心，於本案發案
    發時即告知共同友人戊○○，要戊○○轉告乙○○勿再阻撓
    其與乙○○乾妹交往，否則要把乙○○「咬死」一事，惟嗣
    經辯護人當庭撤回該聲請（本院卷第139頁反面），併此敘
    明。
  (八)綜上所述，被告2人前開辯解，顯係避就卸責之詞，均不足
    採。本件事證明確，被告2人前開犯行均洵堪認定，應予依
    法論科。
三、核被告乙○○、甲○○所為，均係犯刑法第302條第1項之妨
    害自由罪。被告2人與「阿明」之成年男子就上揭犯行，有
    犯意聯絡及行為分擔，均為共同正犯。公訴人雖認被告2人
    在上開己○○住處內所為僅涉犯刑法第330條第1項之結夥3
    人以上加重強盜罪嫌，惟尚難認被告2人確有強取丙○○背
    包、手機之行為，業如前述，是被告2人所為顯與強盜罪構
    成要件不符，惟檢察官據以起訴之犯罪事實，與本院認定上
    開妨害自由之事實，基本社會事實既屬同一，本院自應予審
    理，並變更其起訴法條為刑法第302條第1項妨害自由罪。被
    告2人在剝奪丙○○之行動自由時，其地點雖涵蓋臺北縣樹
    林市○○街155號3樓己○○住處，及搭車轉往臺北縣板橋市
    ○○路276號2樓途中，惟其2人剝奪行動自由之行為並未間
    斷，仍為包括的一個實行行為之繼續，應論以單純一罪，公
    訴人認上揭係2行為，係屬數罪併罰，然經本院蒞庭檢察官
    當庭表示應係一行為來認定法律關係（本院卷第142頁），
    故公訴人上揭主張，容有誤認。又被告2人在剝奪丙○○行
    動自由之過程中，被告甲○○雖有持疑似槍枝之不明物品恐
    嚇丙○○說出庚○○行，並命丙○○帶同至庚○○所在處
    所而行無義務之事之行為，然該強制之低度行為，已為非法
    剝奪行動自由之高度行為所吸收，恐嚇危害安全之犯行，則
    為非法剝奪行動自由之部分行為，自均毋庸另予論罪，附此
    敘明（最高法院29年上字第2359號、第3757號判例意旨、72
    年度台上字第5618號判決要旨參照）。末查，被告2人前曾
    分別受有如事實欄第一項所載之犯罪科刑及執行情形，有本
    院被告前案紀錄表2份在卷可憑，被告2人受有期徒刑執行完
    畢後，5年內故意再犯本件有期徒刑以上之罪，均為累犯，
    均應依刑法第47條第1項之規定加重其刑。
四、公訴意旨另以：被告乙○○、甲○○與「阿明」基於傷害之
    犯意聯絡，分別由甲○○以徒手、「阿明」持瓦斯瓶共同接
    續毆打丙○○之頭部及身體，當場造成丙○○受有頭部及臉
    部挫傷併臉頰紅腫、鼻挫傷併紅腫及擦傷、背挫傷、雙側前
    臂挫傷併擦傷、紅腫、雙側手擦傷、右膝擦傷等傷害。因認
    被告2人涉有刑法第277條第1項之傷害罪嫌。按告訴乃論之
    罪，告訴人於第一審辯論終結前得撤回其告訴，又告訴經撤
    回者，應諭知不受理之判決，刑事訴訟法第238條第1項、第
    303條第3款分別定有明文。本件告訴人丙○○告訴被告2人
    傷害案件，起訴書認係觸犯刑法第277條第1項之傷害罪，依
    同法第287條前段之規定，須告訴乃論。茲據告訴人丙○○
    於97年12月16日原審撤回告訴（原審卷第219頁），依照上
    揭說明，就被告2人所涉傷害罪嫌部分原應諭知不受理判決
    ，惟公訴人認此部分與前開起訴經判決有罪部分具有想像競
    合犯之裁判上一罪關係，爰不另為不受理之諭知，併此敘明
    。
五、原審經詳細之調查及審理後，基於以上相同之認定，就被告
    2人妨害自由部分，變更起訴法條，並引用刑法第28條、第
    302條第1項、第47條第1項前段、刑法施行法第1條之1為依
    據，並審酌被告2人犯罪之動機、目的、手段、不思以法律
    途徑解決與丙○○間之爭議，竟以強暴手段綑綁丙○○並持
    無殺傷力之槍枝恫嚇丙○○，限制其行動自由，對於丙○○
    之身心產生極大威脅，暨斟酌被告2人犯後態度等一切情狀
    ，分別量處被告2人各有期徒刑10月，並就被告2人傷害部分
    ，不另為不受理之諭知。本院經核原審認事用法均無違誤，
    量刑亦稱妥適。檢察官上訴以被告2人所辯甲○○租處前
    遭丙○○偷竊，而案發當日係要找尋失竊物一節，僅有被告
    2人之陳述，並無其他證據可佐，且被告2人就甲○○遭竊之
    液晶螢幕之細節為不同陳述，難認被告2人所稱丙○○竊取
    甲○○財物一事屬實。被告甲○○既急於取回失竊財物，
    何以案發當日未逕行將丙○○帶至己○○住處之液晶螢幕取
    回，而仍放置於己○○住處，顯與常情有違。證人丙○○
    於警詢、偵訊均一再證稱其遭被告2人與「阿明」在己○○
    住處取走包包及手機，於原審卻稱案發當日下午2時許有人
    用該手機打電話給其女友（0000000000），但接起來沒多久
    電話就掛斷了。惟觀諸丙○○手機0000000000號之通聯記錄
    ，其中96年5月7日下午2時1分41秒至當日下午2時4分46秒，
    在臺北縣樹林市○○路347號附近，該門號撥打給丙○○女
    友0000000000號之通聯記錄有3分多鐘，與丙○○上揭所述
    不符，丙○○於原審所述有迴護被告之詞。被告乙○○於
    警詢稱丙○○手機是其於其所有自小客車後座地板撿到等語
    ；於偵訊時供稱其開車載丙○○去找庚○○途中，丙○○手
    機沒電，拜託其讓手機放在車上椅子置物袋內；於原審陳稱
    其係在車上撿到該手機，隔天才聽其胞妹說該手機是丙○○
    的等語，可知被告乙○○屢次所述情節差距甚遠，不足採信
    等為由，指摘原判決不當。惟據證人丁○○於本院證稱：庚○○跟伊聊天時曾提到甲○○被抓去地檢署時，庚○○有跟
    丙○○去甲○○家裡偷東西等語（本院卷第138至139頁），
    核與證人庚○○於原審證稱：丙○○之前欠伊錢，有天丙○○叫伊到他住處搬東西去賣，以抵他之前債務，丙○○有帶
    伊去板橋市○○路附近一間6樓的房子搬東西，但要搬一台
    新的冷氣，因伊沒有車子載，伊就走了，後來伊聽說這就是
    甲○○的住處等語大致相符（原審卷第197頁），可見被告
    甲○○懷疑丙○○竊取其財物，並非無據。至於被告甲○○
    未於當日取回丙○○帶至己○○住處之液晶螢幕，據被告甲○○所陳：因伊尚被竊取冷氣等財物，所以伊要找丙○○要
    回，才沒有於案發當日去己○○住處拿回液晶螢幕等語（本
    院卷第142頁反面至143頁），並無違常，堪予採信。另丙○○手機0000000000於案發當日下午2時1分41秒至當日下午2
    時4分46秒之發話地點，仍在臺北縣樹林市○○路347號附近
    ，顯見丙○○當時仍在己○○住處，被告2人當時猶要其以
    手機與庚○○聯繫，故或係丙○○趁隙以該手機撥給其女友
    ，惟此部分核與本案無關，無足據此推論丙○○所述即屬虛
    偽。又被告乙○○於警詢、偵訊及原審屢次均陳述丙○○手
    機係其從其所有自小客車後座撿拾，僅其陳述有詳細或簡短
    之區別。被告2人並無強盜犯行均已詳如原判決所載，檢察
    官猶執前詞就此部分提起上訴，為無理由，應予駁回。
據上論斷，應依刑事訴訟法第368條，判決如主文。
本案經檢察官謝英民到庭執行職務。
中    華    民    國    98    年    7     月    7     日
                  刑事第二庭審判長法  官  洪光燦
                                  法  官  李麗玲
                                  法  官  林恆吉
以上正本證明與原本無異。
如不服本判決，應於收受送達後十日內向本院提出上訴書狀，其
未敘述上訴之理由者並得於提起上訴後十日內向本院補提理由書
（均須按他造當事人之人數附繕本）。「切勿逕送上級法院」。
                                  書記官  陳盈璇
中    華    民    國    98    年    7     月    7     日
附錄本案論罪科刑法條全文：
中華民國刑法第302條第1項
私行拘禁或以其他非法方法，剝奪人之行動自由者，處5年以下
有期徒刑、拘役或3百元以下罰金。


司法院資訊處製作；財團法人民間司法改革基金會備份。
